臺灣臺南地方法院民事判決　　　　　　　94年度訴字第1097號
原　　　告　乙○○○股份有限公司法定代理人陳福村
法定代理人　丙○○
訴訟代理人　蘇文奕律師
　　　　　　陳郁芬律師
被　　　告　甲○○
上列被告因侵占案件，原告提起刑事附帶民事訴訟，請求侵權行
為損害賠償，經本院刑事庭裁定（93年度附民字第188號）移送
前來，本院於民國94年11月18日言詞辯論終結，判決如下：
    主  文
被告應給付原告新台幣參佰肆拾壹萬柒仟肆佰壹拾元及自民國九
十四年十一月十八日起至清償日止，按年利率百分之五計算之利
息。
訴訟費用由被告負擔。
本判決於原告以新台幣壹佰壹拾肆萬元供擔保後，得假執行，但
被告如於執行標的物拍定、變賣前，以新台幣參佰肆拾壹萬柒仟
肆佰壹拾元為原告預供擔保後，得免為假執行。
    事實及理由
一、本件被告未於言詞辯論期日到場，核無民事訴訟法第386條
    所列各款情形，爰依原告之聲請，由其一造辯論而為判決。
二、又按訴狀送達後，原告不得將原訴變更或追加他訴。但不甚
    礙被告之防禦及訴訟之終結者，不在此限。民事訴訟法第25
    5條第1項第7款定有明文。查原告於刑事訴訟程序進行中提
    起本件附帶民事訴訟，係以被告為原告公司之汽車銷售業務
    員，將其所持有客戶繳納之購車款合計新台幣（以下同）3,
    411,000元侵占入己，而未繳回予原告公司，而依據侵權行
    為損害賠償請求權，請求被告應負賠償上開侵占金額之損害
    賠償責任，嗣於本院審理中，原告於民國94年10月11日具狀
    陳述，被告侵占之客戶購車款金額為3,172,410元，另外245
    ,000 元為被告自行以超過原告公司所規定之折讓價額售車
    所造成原告之損失，亦係被告應負之損害賠償責任，而追加
    請求245,000元之損害賠償等語，上開書狀並已於94年11月1
    日合法送達被告，另被告再於本院94年11月18日言詞辯論期
    日，變更上開245,000元之請求權基礎為債務不履行之損害
    賠償責任等情，均有原告刑事附帶民事起訴狀、準備書狀及
    本院94年11月18日言詞辯論筆錄在卷可據；查原告雖為上開
    基礎請求權之追加，然其所追加基礎請求權之事實，均曾據
    原告於本院93年度易字第806號侵占事件之刑事案件審理程
    序中提出並檢具相關證據，而為被告所知悉並曾檢視相關事
    證在案，故原告雖於本案刑事附帶民事訴訟移送本院民事庭
    後為上述之追加，然其所為之追加，並不甚礙被告之防禦及
    本件訴訟之終結者，自合於上開法條之規定，應予准許，合
    先敘明。
三、原告起訴主張：
（一）被告於91年10月間起受僱原告公司，擔任汽車銷售業務員
      ，為求銷售之業績，竟自92年11月間起，未經原告公司之
      同意，數次以超過原告公司規定之折讓價額售車，致生損
      害於原告公司，且亦先後多次將業務上所持有客戶繳交之
      購車款或保險費挪為私用，侵吞入己，其詳細如下：
  (一)被告於92年11月至93年1月間，未經原告之同意，擅自與客
    戶李陳秀鎂約定車輛成交價為500,000元（原告公司規定最
    高折讓價為45,000，即最低成交價為534,000元），且於收
    受客戶李陳秀鎂繳交之車款500,000元後，僅繳交377,000元
    予原告公司，餘款123,000元則侵吞入己，致原告受有157,0
    00元之損害。
  (二)被告於92年12月間，收受客戶顏德川之購車款後，卻將其中
    277,000元侵占入己，致原告受有277,000元之損害。
  (三)被告於92年12月至93年1月間，未經原告之同意，擅自與客
    戶鄭仰貴約定車輛成交價為790,000元（原告公司規定最高
    折讓價額為60,000元，即最低成交價為809,000元），且於
    收受鄭仰貴繳交之購車款790,000元後，僅繳交700,000元予
    原告公司，餘款90,000元則侵吞入己，致原告受有106,000
    元之損害。
  (四)被告於92年12月間，收受客戶丁○○之購車款，卻將其中60
    0,000元侵吞入己，致原告受有600,000元之損害。
  (五)被告於92年12月至93年1月間，未經原告公司之同意，擅自
    與客戶賴明德約定車輛成交價為459,000元（原告公司規定
    最高折讓價為45,000元，即最低成交價為494,000元），且
    於收受客戶賴明德繳交之購車款459,000元後，僅繳交450,0
    00元予原告公司，餘款9,000元則侵占入己，致原告受有44,
    000元之損害。
  (六)被告於92年12月間，收受客戶戊○○之購車款350,000元，
    卻將之侵占入己，致原告受有350,000元之損害。
  (七)被告於93年1月間，未經原告公司之同意，擅自與客戶王淨
    薷約定車輛成交價為300,000元（原告公司規定最高折讓價
    額為40,000元，即最低成交價為359,000元），且於收受客
    戶王淨薷所繳交之購車款300,000元後，僅繳交100,000元予
    原告公司，致原告受有259,000元之損害。
  (八)被告於93年1月間，未經原告公司之同意，擅自與客戶洪珮
    溱約定車輛成交價為470,000元（公司規定最高折讓價額為4
    5,000元，即最低成交價為474,000元），且於收受客戶洪珮
    溱繳交之購車款470,000元後，僅繳交100,000元予原告公司
    ，餘款370,000元則侵吞入己，致原告受有374,000元之損害
    。
  (九)被告於92年12月至93年1月間，於收受客戶吳玉芙繳交之購
    車款、保險費、稅金等合計862,811元之款項後，僅繳交其
    中100,000元予原告公司，代客戶繳交5,151元之保險費、3,
    000元之稅金、1,250元之領牌費，餘款753,410元則侵吞入
    己，致原告受有753,410元之損害。
  (十)被告於92年12月至93年1月間，未經原告之同意，擅自與客
    戶劉玉珠約定車輛成交價為500,000元（原告公司規定最高
    折讓價為42,000元，即最低成交價為597,000元），致原告
    受有97,000元之損害。
  (十一)被告於93年1月間，收受客戶施全明之購車款，將其中400,0
    00元侵吞入己，致原告受有400,000元之損害。
（二）被告之上述行為，致原告所生之損失，合計為3,417,410
      元，原告依據侵權行為損害賠償及債務不履行之規定，請
      求被告應負賠償責任等語。並聲明：如主文所示。
四、被告經合法通知，未於言詞辯論期日到場，亦未提出準備書
    狀作何聲明或陳述。
五、原告主張被告於91年10月間起受僱原告公司，擔任汽車銷售
    之業務員，其有下述事實，即：
  (一)被告於92年11月至93年1月間，未經原告之同意，擅自與訴
    外人即客戶李陳秀鎂議定車輛成交價為500,000元，而原告
    所規定之該車輛最低成交價應為534,000元，且被告於收受
    客戶李陳秀鎂繳交之購車款500,000元後，僅繳交377,000元
    予原告公司。
  (二)被告於92年12月間，出售車輛予訴外人即客戶顏德川，竟將
    客戶李陳秀鎂所繳交之購車款277,000元，以客戶顏德川所
    繳交之購車款名義回報予原告，而客戶顏德川所繳交之購車
    款277,000元，則未繳回原告公司。
  (三)被告於92年12月至93年1月間，未經原告之同意，擅自與訴
    外人即客戶鄭仰貴議定車輛成交價為790,000元，而原告所
    規定之該車輛最低成交價應為809,000元，且被告於收受客
    戶鄭仰貴繳交之購車款790,000元後，僅繳交700,000元予原
    告公司。
  (四)被告於92年12月間，出售車輛予訴外人即客戶丁○○，竟將
    客戶鄭仰貴所繳交之購車款600,000元，以客戶丁○○所繳
    交之購車款名義回報予原告，而客戶丁○○所繳交之購車款
    600,000元，則未繳回原告公司。
  (五)被告於92年12月至93年1月間，未經原告公司之同意，擅自
    與訴外人即客戶賴明德議定車輛成交價為459,000元，而原
    告所規定之該車輛最低成交價應為494,000元，且被告於收
    受客戶賴明德繳交之購車款459,000元後，僅繳交450,000元
    予原告公司。
  (六)被告於92年12月間，收受訴外人即客戶戊○○之購車款350,
    000元，卻未繳回原告公司。
  (七)被告於93年1月間，未經原告公司之同意，擅自與訴外人即
    客戶王淨薷議定車輛成交價為300,000元，而原告所規定之
    該車輛最低成交價應為359,000元，且被告於收受客戶王淨
    薷所繳交之購車款300,000元後，僅繳交100,000元予原告公
    司。
  (八)被告於93年1月間，未經原告公司之同意，擅自與訴外人即
    客戶洪珮溱議定車輛成交價為470,000元，而原告所規定之
    該車輛最低成交價為474,000元，且被告於收受客戶洪珮溱
    繳交之購車款470,000元後，僅繳交100,000元予原告公司。
  (九)被告於92年12月至93年1月間，於收受訴外人即客戶吳玉芙
    繳交之購車款、保險費、稅金等合計862,811元之款項後，
    僅繳交其中100,000元予原告公司，代客戶吳玉芙繳交保險
    費5,151元、稅金3,000元、領牌費1,250元，餘款753,410元
    則未繳回公司。
  (十)被告於92年12月至93年1月間，未經原告之同意，擅自與訴
    外人即客戶劉玉珠議定車輛成交價為500,000元，而原告所
    規定之該車輛最低成交價為597,000元。
  (十一)被告於93年1月間，收受訴外人即客戶施全明之購車款400,0
    00元，卻未繳回原告公司。
    而原告公司已將上開客戶所購買之車輛過戶交付予上述客戶
    之情，業據原告提出交車確認表9份在卷為證，且經證人即
    原告之客戶丁○○、戊○○到庭證述屬實（見本院94年11月
    18日言詞辯論筆錄），又原告曾於本院93年度易字第806號
    侵占事件刑事訴訟審理程序中，提出訂購合約書19份、繳款
    單4份、匯款單4紙在上開刑事卷內為證，復有證人李陳秀鎂
    、鄭仰貴、賴明德、王淨薷、洪珮溱、劉玉珠、楊福田、吳
    玉芙、陳君華、陳昀偉於刑事訴訟程序中到庭證述在卷（見
    本院所調閱本院93年度易字第806號刑事卷內94年5月4日審
    判筆錄、94年7月6日審判筆錄），而被告於刑事訴訟程序中
    對於上開原告所提出之證據並不否認，僅抗辯為求銷售業績
    ，方賠錢賣車，且將後來所收之客戶購車款，填補之前賠錢
    賣車所造成之虧損等語（見上開刑事案件審判筆錄），顯見
    被告對於原告所主張之上開超過原告公司所規定折讓金額售
    車及挪用客戶購車款之事實並不爭執，又被告於本件民事訴
    訟程序進行中，雖經合法通知，然無正當理由未到庭抗辯，
    亦未提出任何書狀供本院審酌，本院審酌上開事證，自可信
    原告之主張為真實。
六、按因故意或過失，不法侵害他人之權利者，負損害賠償責任
    。故意以背於善良風俗之方法，加損害於他人者亦同。又因
    可歸責於債務人之事由，致為不完全給付者，債權人得依關
    於給付遲延或給付不能之規定行使其權利。因可歸責於債務
    人之事由，致給付不能者，債權人得請求賠償損害。民法第
    184條第1項、第227條第1項、第226條第1項分別定有明文。
    查被告原任職於原告公司，擔任售車之業務員，與原告間有
    僱傭契約關係存在，被告原應依據原告之規定，履行其受僱
    義務，卻於出售上述車輛當時，以低於原告所規定之折價金
    額出售車輛，且將出售車輛所得之價款挪作他用，致原告受
    有損害，而經計算原告之主張，被告以低於折讓價額出售車
    輛，致原告受有245,000元之損害，又將出售車輛價款挪作
    他用，致原告受有3,172,410元之損害，合計3,417,410元，
    則原告依據侵權行為及債務不履行之法律關係，請求被告應
    負上開金額之損害賠償責任，即屬依法有據，應予准許，爰
    判決如主文第1項所示。
七、原告陳明願供擔保，聲請宣告假執行，核無不合，爰酌定相
    當擔保金額准許之，本院並依民事訴訟法第392條第2項、第
    3項之規定，依職權宣告被告得預供擔保，免為假執行。
八、結論：原告之訴為有理由，依民事訴訟法第385條第1項前段
    、第78條、第390條第2項、第392條第2項、第3項，判決如
    主文。
中　　華　　民　　國　　94　　年　　12　　月　　2 　　日
                  民事第三庭    法　官　陳杰正
以上正本係照原本作成。
如對本判決上訴，須於判決送達後20日內向本院提出上訴狀。
中　　華　　民　　國　　94　　年　　12　　月　　2 　　日
                                書記官　林賢慧
